臺灣高雄地方法院刑事判決　100年度易字第780號
公　訴　人　臺灣高雄地方法院檢察署檢察官
被　　　告　劉志翔
上列被告因詐欺案件，經檢察官提起公訴（100 年度偵字第3321
號、第5730號），被告於準備程序為有罪之陳述，經本院合議庭
裁定由受命法官獨任進行簡式審判程序，判決如下：
    主  文
劉志翔幫助犯詐欺取財罪，累犯，處有期徒刑伍月，如易科罰金
，以新臺幣壹仟元折算壹日。
    事  實
一、劉志翔前因強盜、竊盜、恐嚇案件，經本院以94年度訴字第
    3930號判決處有期徒刑3 年6 月、8 月、6 月，定應執行刑
    為有期徒刑4 年6 月確定，其中竊盜、恐嚇案件，復經本院
    以96年度聲減字第4745號裁定減為有期徒刑4 月、3 月，與
    前開強盜案件定應執行刑為有期徒刑4 年確定，嗣上開強盜
    案件又經本院以97年度聲減字第151 號裁定減為有期徒刑1
    年9 月，與前開減刑後之竊盜、恐嚇案件定應執行刑為有期
    徒刑2 年2 月確定，於民國97年12月19日因縮短刑期假釋出
    監，迄同年月24日假釋付保護管束期滿未經撤銷視為執行完
    畢。詎仍不知悔改，可預見將金融機構帳戶提供予他人使用
    將幫助他人實施詐欺犯行，仍基於縱有人以其金融機構帳戶
    實施詐欺犯行亦不違背其本意之幫助故意，於99年9 月間某
    日，在不詳地點，將其所申辦之合作金庫商業銀行憲德分行
    （下稱合作金庫銀行）帳號0000000000000 號帳戶之存摺、
    提款卡及密碼交付予真實姓名年籍不詳之詐欺集團成年成員
    。嗣該詐欺集團成年成員即與其所屬之詐欺集團其他成年成
    員，共同基於意圖為自己不法所有之犯意聯絡，分別於附表
    所示之時間，以附表所示之方式，詐騙附表所示之被害人，
    致附表所示之被害人陷於錯誤，分別匯款附表所示之款項至
    劉志翔上開合作金庫銀行帳戶。
二、案經蔡璟穎訴由高雄市政府警察局鳳山分局報告臺灣高雄地
    方法院檢察署檢察官偵查起訴。
    理  由
一、本件被告劉志翔所犯係死刑、無期徒刑、最輕本刑為3 年以
    上有期徒刑以外之罪，其於準備程序就被訴事實為有罪之陳
    述，經本院告知簡式審判程序之旨，並聽取其與檢察官之意
    見後，認無不得或不宜改依簡式審判程序進行之情事，依刑
    事訴訟法第273 條之1 第1 項規定，裁定由受命法官獨任進
    行簡式審判程序，合先敘明。
二、上開犯罪事實，業據被告劉志翔於本院審理中坦承不諱，核
    與證人即告訴人蔡璟穎、證人即被害人林惠琴、吳家豪、李
    餘白、陳以羚於警詢中之證述相符，且有合作金庫銀行99年
    11月17日合金憲存字第0990003845號函及所附劉志翔帳戶開
    戶基本資料及交易資料查詢單、合作金庫銀行存款憑條、上
    海商業儲蓄銀行ATM 跨行轉帳轉出明細表、吳家豪提供之
    YAHOO 奇摩拍賣網頁資料、李餘白提供之YAHOO 奇摩拍賣購
    買證明、中國信託自動櫃員機交易明細、永豐銀行櫃員機交
    易明細、蔡璟穎提供之YAHOO 奇摩拍賣網頁資料、郵政跨行
    匯款申請書、陳以羚提供之YAHOO 奇摩拍賣網頁資料、合作
    金庫銀行100 年3 月16日合金憲存字第1000000829號函及所
    附被告帳戶交易往來明細各1 份（見警一卷第3 、9 至11頁
    、警二卷第25至30、33至34、41至49、54至56頁、偵卷第34
    至38頁）在卷可稽，足徵被告自自與事實相符，堪以採信。
    本案事證明確，被告犯行洵堪認定。
三、按刑法上之幫助犯，係對於犯罪與正犯有共同之認識，而以
    幫助之意思，對於正犯資以助力，且未參與實施犯罪之行為
    者而言（最高法院75年度台上字第1509號、84年度台上字第
    5998號、88年度台上字第1270號判決參照）。被告劉志翔與
    真實姓名年籍不詳之詐欺集團成年成員間，並無共同實施詐
    欺犯罪之犯意聯絡或行為分擔，僅基於幫助詐欺之意思，提
    供帳戶予詐欺集團成年成員使用，促其詐欺犯行之實現，依
    上開說明，為幫助犯，是核被告所為，係犯刑法第30條第1
    項、第339 條第1 項之幫助詐欺取財罪。被告有如事實欄所
    載曾受有期徒刑之宣告及執行完畢乙節，有臺灣高等法院被
    告前案紀錄表1 份附卷可佐，被告於有期徒刑執行完畢後，
    5 年內故意再犯本案有期徒刑以上之罪，為累犯，應依刑法
    第47條第1 項之規定，加重其刑。又被告既未實際參與詐欺
    犯罪，其所犯情節較正犯輕微，爰依刑法第30條第2 項之規
    定，減輕其刑，並依法先加後減之。被告以一行為，幫助詐
    騙集團詐騙附表所示之5 位被害人，為一行為觸犯數罪名之
    同種想像競合犯（參見最高法院98年度台非字第30號、97年
    度台非字第566 號判決、臺灣高等法院暨所屬法院96年法律
    座談會刑事類提案第7 號問題（二）研討結果），應依刑法
    第55條，從一情節較重之幫助詐欺取財罪處斷。爰審酌被告
    前於93年間，已因交付土地銀行帳戶經本院以93年度簡字第
    5804號判決幫助犯詐欺取財罪，處拘役65日確定，詎仍不知
    悔改，復提供合作金庫銀行帳戶供實行詐欺犯罪者行騙財物
    ，不僅造成附表所示之5 位被害人受有財產上之損失外，並
    徒增國家追訴犯罪之困難，且犯後尚未與附表所示之5 位被
    害人和解，賠償渠等之損失，行為實有可議，惟念其犯後坦
    承犯行，態度尚可，且前因強盜等案件，經法院判處罪刑，
    於97年12月19日因縮短刑期假釋出監後，未再犯任何犯罪，
    有臺灣高等法院被告前案紀錄表1 份附卷可佐，並考量有5
    位被害人遭詐欺集團詐騙，詐騙金額合計達11萬9500元，暨
    本案犯罪情節、被告之智識程度、家庭經濟狀況等一切情況
    ，認檢察官求處有期徒刑5 月，尚屬適當，因而量處如主文
    所示之刑，並諭知如主文所示之易科罰金折算標準，以示懲
    儆。
據上論斷，應依刑事訴訟法第273 條之1 第1 項、第284 條之1
、第299 條第1 項前段，刑法第339 條第1 項、第30條、第47條
第1 項、第55條、第41條第1 項前段，刑法施行法第1 條之1 ，
判決如主文。
本案經檢察官陳筱茜到庭執行職務。
中    華    民    國  100     年    7     月    15    日
                  刑事第十五庭    法  官  吳佳樺
以上正本證明與原本無異。
如不服本判決應於收受送達後10日內向本院提出上訴書狀，並應
敘述具體理由；如未敘述上訴理由者，應於上訴期間屆滿後20日
內向本院補提理由書（均須按他造當事人之人數附繕本）「切勿
逕送上級法院」。
中    華    民    國  100     年    7     月    15    日
                                  書記官  陳恩慈
附錄本判決論罪之法條：
中華民國刑法第339 條
（普通詐欺罪）
意圖為自己或第三人不法之所有，以詐術使人將本人或第三人之
物交付者，處5 年以下有期徒刑、拘役或科或併科1 千元以下罰
金。
以前項方法得財產上不法之利益或使第三人得之者，亦同。
前二項之未遂犯罰之
附表：
 ┌──┬───┬──────┬─────────────┬──────┬─────┬────┐
 │編號│被害人│犯罪時間    │犯罪方式                  │匯款時間    │匯款金額  │備   註 │
 │    │      │（民國）    │                          │（民國）    │（新臺幣）│        │
 ├──┼───┼──────┼─────────────┼──────┼─────┼────┤
 │ 1  │林惠琴│99年9 月25日│在雅虎奇摩拍賣網站，刊登販│99年9月28日 │1萬7500元 │        │
 │    │      │16時30分    │售LV皮包之不實訊息，致林惠│13時49分    │          │        │
 │    │      │            │琴於99年9月25日16時30分許 │            │          │        │
 │    │      │            │，上網瀏覽前開訊息後陷於錯│            │          │        │
 │    │      │            │誤而下標購買。            │            │          │        │
 ├──┼───┼──────┼─────────────┼──────┼─────┼────┤
 │ 2  │吳家豪│99年9 月27日│在雅虎奇摩拍賣網站，刊登販│99年9月28日 │1萬元     │        │
 │    │      │11時46分    │售全新正品黑魂閃電金章公仔│19時53分    │          │        │
 │    │      │            │之不實訊息，致吳家豪於99年│            │          │        │
 │    │      │            │9 月27日11時46分許，上網瀏│            │          │        │
 │    │      │            │覽前開訊息後陷於錯誤而下標│            │          │        │
 │    │      │            │購買。                    │            │          │        │
 ├──┼───┼──────┼─────────────┼──────┼─────┼────┤
 │ 3  │李餘白│99年9 月28日│在雅虎奇摩拍賣網站，刊登販│99年9月28日 │3萬元     │        │
 │    │      │12時21分    │售原裝Bose Lifestyle 48 IV│22時9分     │          │        │
 │    │      │            │DVD 家庭劇院音響之不實訊息│            │          │        │
 │    │      │            │，致李餘白於99年9 月28日12│            │          │        │
 │    │      │            │時21分許，上網瀏覽前開訊息│            │          │        │
 │    │      │            │後陷於錯誤而下標購買。    │            │          │        │
 ├──┼───┼──────┼─────────────┼──────┼─────┼────┤
 │ 4  │蔡璟穎│99年9 月27日│在雅虎奇摩拍賣網站，刊登販│99年9月29日 │1萬2000元 │提出告訴│
 │    │      │16時40分    │售M40157 Neverfull GM 包包│13時42分    │          │        │
 │    │      │            │之不實訊息，致蔡璟穎於99  │            │          │        │
 │    │      │            │年9 月27日16時40分許，上網│            │          │        │
 │    │      │            │瀏覽前開訊息後陷於錯誤而下│            │          │        │
 │    │      │            │標購買。                  │            │          │        │
 ├──┼───┼──────┼─────────────┼──────┼─────┼────┤
 │ 5  │陳以羚│99年9 月29日│在雅虎奇摩拍賣網站，刊登販│99年9月29日 │5萬元     │        │
 │    │      │12時23分    │售Chanel黑色小羊皮包之不實│15時19分    │          │        │
 │    │      │            │訊息，致陳以羚於99年9 月29│            │          │        │
 │    │      │            │日12時23分許，上網瀏覽前開│            │          │        │
 │    │      │            │訊息後陷於錯誤而下標購買。│            │          │        │
 └──┴───┴──────┴─────────────┴──────┴─────┴────┘